臺灣嘉義地方法院刑事判決　　　　　　　　　　　　九十三年度交簡上字第五五號
　　上　訴　人　臺灣嘉義地方法院檢察署檢察官
　　上　訴　人　甲○○
　　即　被　告
　　選任辯護人　林憲聰律師
右列上訴人因被告過失傷害案件，不服本院朴子簡易庭九十三年度朴交簡字第三五號
中華民國九十三年七月十六日第一審判決（臺灣嘉義地方法院檢察署檢察官聲請簡易
判決處刑案號：九十三年度偵字第二七四五號），提起上訴，本院管轄之第二審合議
庭判決如左：
    主  文
上訴駁回。
    事  實
一、甲○○於民國九十二年三月三日上午八時四十八分許，駕駛車號ＦＰ─一五四六
    號廂型自用小客車，沿嘉義縣太保市○○里○○道路南向行駛，途經太保里一二
    四號旁巷口時，原應注意車前視距內橫向來車交會之狀況，並隨時採取必要之安
    全措施，而依當時日間、天候晴、道路無障礙物遮擋視線、視距良好之行車環境
    ，復無不可抗力而有不能注意之情形。詎甲○○行近上開交岔路口時，未留意其
    左前方適有疏未禮讓直行車先行之乙○○騎駛車號ＵＭＵ─三八一號輕型機車自
    該巷口左轉駛出之動態，迨驚見時急速偏右閃避煞停仍已不及，小客車左前輪上
    方遂與機車右手把碰撞，乙○○人車倒地，因而受有頭部外傷併腦震盪、頸部暨
    右髖部右大腿挫瘀傷等傷害，其機車則倒置在對向車道靠行車分向線處。甲○○
    於事故發生後立即下車察看救護傷者並主動報案，於司法警察到場處理而未發覺
    肇事行為人前，表明其為事故當事人，配合調查陳述案發經過，進而接受裁判。
二、案經甲○○自首及乙○○訴請臺灣嘉義地方法院檢察署檢察官偵查聲請簡易判決
    處刑。
    理  由
一、訊據被告甲○○固坦承於前揭時地駕駛車號ＦＰ─一五四六號廂型自用小客車，
    與騎駛車號ＵＭＵ─三八一號輕型機車之告訴人乙○○發生碰撞之事實，然否認
    有若何之過失，以案發地點剛好有一輛卡車擋住視線而無法看見對方狀況，其業
    已盡力仍無法避免碰撞置辯。
二、經查：
 (一) 本件交通事故發生前被告與告訴人雙方之行車動態、事故發生之經過及事故發生
    後之現場狀況，除據被告供述外，復有道路交通事故調查報告表及案發當日所拍
    攝之車禍現場暨車損照片八張在卷可稽（見臺灣嘉義地方法院檢察署九十二年度
    發查字第四七四號卷﹝下稱偵卷﹞第二二頁至第二四頁及第五一頁至第五四頁）
    。復依下列事證研判，足見被告關於告訴人行進路線與雙方車輛碰撞之部位與經
    過等細節之供述，與事實相符，洵足採認。告訴人爭執其與被告車行同向，乃沿
    太保市○○里○○道路南向靠右側路邊行駛之直行車，並非自太保里一二四號旁
    巷口轉出，且係遭被告車輛自後撞擊等情，概與卷存事證齟齬，委無可採，析論
    如下：
  (1)道路交通事故調查報告表暨警繪現場圖（比例尺一：一○○）、車禍現場及車損
    照片等跡證略為：「被告駕駛之車號ＦＰ─一五四六號廂型自用小客車，於車禍
    發生後，車頭稍微偏右，後輪遺有一．五公尺之煞車痕，煞停在靠近行車分向線
    （單黃虛線）處，左前車頭下方路面集中散佈落土。告訴人所騎駛之車號ＵＭＵ
    ─三八一號輕型機車倒置在廂型自用小客車煞停位置左前約三公尺見方範圍內之
    對向車道內，且在廂型自用小客車煞停位置左側車身地面緊鄰行車分向線處（在
    被告行向車道內），遺有該機車倒地後所產生之刮地痕○．三公尺，距太保市太
    保里一二四號旁巷口南北兩側轉角頂點，直線距離約五至六公尺；距北側轉角頂
    點，南北、東西向直角距離則各約三．八公尺、四．五公尺」。
  (2)告訴人前於偵訊時供述「（妳身體或車輛何處遭撞擊？）被告撞到我機車的右手
    把，我機車後方並沒有壞掉。」一節明確（見偵卷第十四頁），經本院勘驗偵訊
    錄音帶其訊答內容詳為「（妳的車子哪裡有壞掉？）車子是沒有壞掉，手把這裡
    ，有一個類似他車子的前面有撞到我的手把。」、「（他是撞到妳車子的那裡？
    ）手把。」、「（哪一邊的手把？）右邊。」、「（車子後面有無壞掉？）車子
    後面完全沒有壞掉，都沒有。」等語（見本院上訴審卷第六○至第六一頁），互
    核一致，足見告訴人機車右手把處，確係與被告車輛碰撞之接觸點。
  (3)訊據告訴人供陳其車行速度不到或約時速三十公里左右（見偵卷第十四頁及第三
    二頁背面），參照交通部六十六年交路﹙六六﹚字第一○二七五號函附之「汽車
    行駛距離及反應距離一覽表」，茲以時速三十公里為基準，可知告訴人每秒鐘行
    駛距離幾達八．三三公尺。考量告訴人機車自本件肇事路段太保市太保里一二四
    號旁巷口左轉弧線駛出之常態動線，其與被告車輛碰撞後倒地所遺留於地面之刮
    地痕，距上開巷口南北兩側轉角頂點，直線距離約五至六公尺；距北側轉角頂點
    ，南北、東西向直角距離則各約三．八公尺、四．五公尺之客觀跡證，推論告訴
    人自肇事巷口轉出迨碰撞倒地遺留刮地痕，其行進距離約為五公尺至八．三公尺
    之間（按告訴人倘自肇事巷口南側轉角頂點直線駛出﹝最近﹞，距刮地痕約為五
    公尺；倘自肇事巷口北側轉角頂點直行約四．五公尺，迨甫過行車分向線再直角
    左轉前行約三．八公尺抵刮地痕處﹝最遠﹞，合計約為八．三公尺，弧線左轉之
    常態動線距離介於上開兩者之間），足見告訴人機車駛出巷口迨與被告車輛碰撞
    倒地，以其行進距離暨時速，換算所需時間，約略僅一秒左右，歸類告訴人於案
    發當時之行車動態，應認其係處於轉彎車之地位，殆無疑義。此亦適與告訴人機
    車乃右手把處與被告車輛左前輪上方部位碰撞；機車倒地所產生之刮地痕位在被
    告行向車道內緊靠行車分向線；告訴人機車碰撞後倒置在被告行向之對向車道內
    等跡證吻合。告訴人請求履勘現場，以及傳喚證人賀崇修重繪現場圖云云，因肇
    事現場已不復原狀而不能調查，況且案發當時之客觀跡證業如實拍攝存證，現場
    狀況已臻明瞭，亦顯無必要。
 (二) 按汽車行駛時，駕駛人應注意車前狀況，並隨時採取必要之安全措施，道路交通
    安全規則第九十四條第三項課予車輛駕駛人概括而廣泛之注意義務。蓋現實行車
    環境變化萬千，駕駛人行駛於各該道路應採取何項作為，始足謂適當且充分，內
    容未盡一致，除須遵循相關道路交通安全法規，而為最低度要求之一般注意外，
    尚有視交通實際情況而採取相關適當處置之特別注意義務。行經交岔路口時，車
    輛駕駛人縱係行駛於幹線道而有優先通行路權，不論是否減速慢行，關於「橫向
    來車相交之動態」此一事實層面之情事，應恆為駕駛人可得且須加以預慮者。何
    況，車輛於交岔路口發生碰撞之危險，僅需駕駛人稍加置意左右張望警戒即得輕
    易避免，此乃參與交通者於恪遵相關道路交通安全法規之同時，在社會所期待與
    其能力企及之範圍內，所被要求應行之適當作為，俾防免危險事故之發生，亦為
    整體道路交通安全法規所誡命車輛駕駛人應盡之義務。再者，汽車駕駛人業已遵
    守防止危險發生之相關交通法令，並盡相當之注意義務以防止危險發生，始可信
    賴他人亦能遵守交通規則並盡同等注意義務，若因此而發生交通事故，方得以信
    賴原則為由免除過失責任（最高法院八十四年台上字第五三六○號判例參照）。
 (三) 本件交通事故發生當時，被告乃處於日間、天候晴、道路無障礙物遮擋視線、視
    距良好之行車環境，有卷附前揭道路交通事故調查報告表及車禍現場照片可佐。
    被告辯稱：肇事交岔路口處適停放一輛卡車擋住視線，其業已盡力仍無法避免碰
    撞云云，惟細繹被告所指之卡車乃停靠在被告對向車道緊鄰路邊之位置（見偵卷
    第五二頁上方照片），被告沿太保市○○里○○道路南向行駛，行經該卡車停靠
    路段即將近太保里一二四號旁巷口時，距該卡車之水平距離猶有約一個車道即近
    三公尺左右之餘裕，倘善盡其留心橫向來車相交之車前狀況注意義務，因應察覺
    告訴人違規自該巷口左轉駛出之突發狀況，採取適當之閃避等必要安全措施，以
    被告合格考領駕駛執照，具備駕駛機動車輛之基本正常視力、聽力、辨色力、四
    肢及活動能力等條件，諒非無避免事故發生之可能，乃被告迭以猝不及防置辯，
    不外益徵其大意輕忽之疏失耳，所辯自無可採。而本件交通事故之發生，因被告
    初已未善盡可得注意之義務在先，所生與告訴人人車迫近馴至碰撞之憾事，雖主
    要應歸咎於告訴人未禮讓直行車先行之疏失，然被告未注意車前橫向來車相交之
    因素既參與其間，則殊無容被告援信賴原則而為有利主張之餘地，所辯顯無理由
    ，被告就本件交通事故之發生，有未善盡車前視距內橫向來車交會注意義務之疏
    失，灼然甚明。本件交通事故先後送臺灣省嘉雲區車輛行車事故鑑定委員會、臺
    灣省車輛行車事故覆議鑑定委員會研析雙方車輛撞擊之受損部位、事發前後停置
    現場相關位置與機車刮地痕走向等跡證，出具鑑定意見均認：告訴人騎駛輕型機
    車，行經無號誌交岔路口，左轉未暫停讓直行車先行，為肇事主因；被告駕駛自
    用廂型小客車，行經無號誌交岔路口，未注意車前狀況，為肇事次因，有臺灣省
    嘉雲區車輛行車事故鑑定委員會嘉鑑字第九二○九九七號鑑定意見書，以及臺灣
    省車輛行車事故覆議鑑定委員會研議照原鑑定意見之府覆議字第九二一一一二九
    號覆函足資參佐（分見偵卷第五九頁至第六○頁及第七○頁），與本院調查認定
    者同，堪予採認。
 (四) 末查，告訴人指稱：伊第十二胸椎暨第四腰椎壓迫性骨折、第一腰椎爆裂性骨折
    之傷害，亦係本件車禍造成云云，然經告訴人就診之長庚紀念醫院嘉義分院查覆
    指告訴人第十二胸椎暨第四腰椎壓迫性骨折之成因，係骨質疏鬆併外力壓迫，雖
    係新傷，但非就診當日（按即本件案發當日九十三年三月三日住院診療）造成之
    壓迫性骨折；另第一腰椎係於九十三年三月三日前（非就診當日）受傷」綦詳，
    有該分院（九二）長庚院嘉字第六六四號覆函在卷可稽（見偵卷第六九頁），自
    無足為不利被告之認定。惟告訴人確係因被告上開之過失行為所肇致之本件交通
    事故，致受有頭部外傷併腦震盪、頸部暨右髖部右大腿挫瘀傷等傷害，有告訴所
    提財團法人長庚紀念醫院嘉義分院出具之診斷證明書一紙足憑，亦為被告所是認
    ，堪可認定。告訴人既係因被告駕車之過失行為而受有上開頭部外傷併腦震盪、
    頸部暨右髖部右大腿挫瘀傷等傷害，其間即有相當因果關係至明，本件事證明確
    ，被告犯行洵堪認定，應予依法論科。
三、核被告所為，係犯刑法第二百八十四條第一項前段之過失傷害罪。被告於事故發
    生後立即下車察看救護傷者並主動報案，據被告供陳在卷，經證人即處理本件交
    通事故之警員賀崇修證述無誤，亦為告訴人所肯認（分見偵卷第十三頁、第十四
    頁及第二八頁），被告於具偵查犯罪權限之司法警察知悉肇事行為人前，主動表
    明其為本件事故當事人，配合調查陳述案發經過，堪認其對未發覺之犯罪自首而
    接受裁判，應依刑法第六十二條前段規定減輕其刑。原審依刑事訴訟法第四百四
    十九條第一項前段、第四百五十四條第二項，刑法第二百八十四條第一項（漏引
    「前段」）、第六十二條前段、第四十一條第一項，罰金罰鍰提高標準條例第一
    條前段、第二條，逕以簡易判決處被告有期徒刑三月，如易科罰金，以三百元折
    算一日，核其認事用法及量刑均屬妥適。被告否認犯罪，無可採信，上訴顯無理
    由；復謂其無前科，請求給予緩刑之宣告，惟被告雖有賠償告訴人損害謀求和解
    之意願，然終無結果，考量告訴人之意見，認被告所受刑之宣告，仍不宜併為緩
    刑之諭知。又檢察官應告訴人之請求上訴，謂原審未履勘現場並調查證人賀崇修
    命重繪現場圖，以及未詳查告訴人受有前揭胸椎暨腰椎骨折之嚴重傷害，輕縱被
    告，有應於審判期日調查之證據未予調查、認定事實錯誤及適用法則不當之違失
    云云，核俱無理由，亦應駁回。
據上論斷，應依刑事訴訟法第四百五十五條之一第一項、第三項、第三百六十八條，
判決如主文。
本案經檢察官陳鈴香到庭執行職務。
中      華      民      國      九十三    年      十一    月   二十五   日
                                臺灣嘉義地方法院刑事第四庭
                                審判長  法  官  劉  瓊  雯
                                        法  官  康  存  真
                                        法  官  蔡  憲  德
右正本證明與原本無異。
本件不得上訴。
中      華      民      國      九十三    年      十一    月   二十五   日
                                        書記官  林  秀  敏
附錄本案論罪科刑法條
刑法第二百八十四條第一項：
  因過失傷害人者，處六月以下有期徒刑、拘役或五百元以下罰金，致重傷者，處一
  年以下有期徒刑、拘役或五百元以下罰金。
